臺灣臺北地方法院民事簡易判決
111年度北簡字第5737號
原      告  周建榮  
被      告  林崇信  
            鄭侑婕



上列當事人間請求清償債務事件，經臺灣士林地方法院以111年
度訴字第210號裁定移送前來，本院於中華民國111年8月30日言
詞辯論終結，判決如下：
    主      文
被告應連帶給付原告新臺幣壹佰萬元，及自民國一百一十年七月
五日起至清償日止，按週年利率百分之六計算之利息。
訴訟費用新臺幣壹萬零玖佰元由被告連帶負擔。
本判決得假執行。但被告以新臺幣壹佰萬元為原告預供擔保，得
免為假執行。
    事實及理由
一、原告主張：原告執有被告林崇信簽發、被告鄭侑婕背書如附
    表所示之支票(下稱系爭支票)1紙，詎系爭支票經原告於民
    國110年7月5日提示，遭以存款不足為由退票，不獲付款，
    迭經催討無效，爰依票據法律關係，請求被告連帶給付票款
    新臺幣(下同)1,000,000元，為此提起本件訴訟等語，並聲
    明如主文第1項所示。
二、被告則以：被告於100年間因資金周轉向原告陸續借入1,950
    ,000元，並交付押票2張，面額分別為1,000,000元、500,00
    0元，借據450,000元1張及鑽石戒指(折合台幣750,000元)，
    被告已於106年2月2日匯還1,000,000元，另外由訴外人詹秀
    珠匯款700,000元給原告，加上押在原告處的鑽石戒指，被
    告應已還清借款等語，資為抗辯，並聲明：駁回原告之訴。
三、本院得心證之理由：
　　原告主張被告應連帶給付票款1,000,000元，則為被告否認
    ，並以前詞置辯，茲析述如下：
  ㈠按當事人主張有利於己之事實者，就其事實有舉證之責任，
    民事訴訟法第277條定有明文。次按對於一人負擔數宗債務
    而其給付之種類相同者，如清償人所提出之給付，不足清償
    全部債額時，由清償人於清償時，指定其應抵充之債務。清
    償人不為前條之指定者，依下列之規定，定其應抵充之債務
    ：一、債務已屆清償期者，儘先抵充。二、債務均已屆清償
    期或均未屆清償期者，以債務之擔保最少者，儘先抵充；擔
    保相等者，以債務人因清償而獲益最多者，儘先抵充；獲益
    相等者，以先到期之債務，儘先抵充。三、獲益及清償期均
    相等者，各按比例，抵充其一部，民法第321條、第322條亦
    分別定有明文。
　㈡經查，原告主張被告自100年開始即陸續向其借款，101年至1
    03年間，總共向其借款4,000,000元，被告則交付訴外人冠
    業國際有限公司(下稱冠業公司)3張客票，面額分別為750,0
    00元、650,000元、650,000元(見本院卷第47、49、51頁)共
    2,050,000元、1張訴外人陳盈蓁的支票500,000元、104年8
    月26日開的450,000元借據、系爭支票及1個鑽戒，以為擔保
    ，其中3張客票2,050,000元借款部分，被告於106年2月2日
    匯款1,000,000元、於107年至110年共分期付款529,000元(
    見本院卷第43頁)，尚有521,000元未清償；其中500,000元
    借款部分，以陳盈蓁的支票500,000元於110年10月5日兌現(
    見本院卷第43頁)，其中借據450,000元及系爭支票1,000,00
    0元之借款則未清償；被告雖辯稱106年2月2日匯付之1,000,
    000元即是用以清償系爭支票之欠款云云，然原告固不否認
    有收到106年2月2日被告匯款1,000,000元，但陳稱該1,000,
    000元係被告要求原告不要將該3張客票提示兌現，會先匯1,
    000,000元予原告，該1,000,000元是被告用以清償該3張客
    票之借款(見本院卷第168頁)，而被告亦自陳於匯款前並未
    通知原告，於匯款後亦未跟原告說明指定要清償系爭支票之
    借款(見本院卷第166頁)，即被告並未指定清償系爭支票借
    款，則原告依與被告匯款前之約定將該1,000,000元用以抵
    充該3張客票之借款，應認合法適當；況被告本有將系爭支
    票押在原告處，依原告所陳稱兩造借款之往來習慣，是等被
    告有錢的時候，原告再填載支票日期去兌現(見本院卷第147
    頁)，被告倘有1,000,000元可償還系爭支票之借款，自應通
    知原告將系爭支票填載發票日後去兌現，以便收回系爭支票
    ，當無自行匯款之必要，復參被告於匯款後並未同時請原告
    將系爭支票返還，亦與常情相違，則該1,000,000元是否確
    實為被告用以清償系爭支票之借款，即有可疑，被告復未提
    出其他證據，證明該1,000,000元係用以清償系爭支票借款
    之事實，則被告辯稱該1,000,000元係用以清償系爭支票借
    款云云，尚難採信，原告主張該1,000,000元係清償該3張客
    票之借款等語，則屬可採。
　㈢被告雖辯稱該3張客票之借款2,050,000元係訴外人章島星向
    原告的借款，只是原告將款項匯到被告戶頭，再轉匯給章島
    星，並非被告的債務云云，並提出章島星的聲明書(見本院
    卷第97-101頁)為證，然如此金流與一般借款實務，係由出
    借人直接將款項匯入借款人帳戶(或指定帳戶)之常態不符，
    且原告自陳不認識章島星，也沒有往來(見本院卷第137頁)
    ，原告既不認識章島星，在對於章島星之償債能力一無所知
    的情形下，即肯出借高達2,050,000元之鉅款予章島星，即
    有可疑，況章島星已指定將款項匯入其子曾柏鈞之帳戶，倘
    原告確係與章島星成立借貸契約，原告本可自行匯款至曾柏
    鈞之帳戶，實無將款項匯入被告帳戶，再由被告將款項匯給
    曾柏鈞之必要，如此舉措，除造成原告就借款予章島星之事
    實舉證之困難外，對原告並無任何實益；復參被告自陳與原
    告借貸2、30年，都是拿客人給的票據給原告(見本院卷第16
    6頁)，且被告亦自陳曾柏鈞有欠我錢(見本院卷第167頁)，
    及被告提出之存款往來明細表暨對帳單，亦顯示曾柏鈞與被
    告間有借貸之事實(見本院卷第103、107、111、113、119、
    123、125、127頁)，被告借款予曾柏鈞之時間序係在原告匯
    款之後，反與原告所主張：係被告向原告借款後，再借款予
    曾柏鈞等語相符，是尚無法僅憑匯款之時間序遽認原告之借
    貸對象為曾柏鈞或章島星，被告辯稱該2,050,000元借款係
    章島星向原告的借款，只是原告將款項匯到被告戶頭，再由
    被告轉匯給章島星，並非被告的債務云云，顯不可採，原告
    主張被告係拿該3張客票向其借款2,050,000元等語，應屬可
    採。
  ㈣被告雖辯稱系爭支票沒有填載發票日，被告並未授權原告填
    載云云，按私文書經本人或其代理人簽名、蓋章或按指印或
    有法院或公證人之認證者，推定為真正，民事訴訟法第358
    條第1項亦定有明文。被告自陳系爭支票為被告簽發，僅發
    票日不是其填寫等語(見本院卷第146頁)，而系爭支票於原
    告提示時，已記載完備(見臺灣士林地方法院110年度司促字
    第9542號卷第13頁，下稱支令卷)，即系爭支票上之印文及
    金額為真正，則被告就其抗辯其未填載發票日或授權原告填
    載發票日之事實，自應負舉證之責任（最高法院105年度台
    簡上字第24號、110年度台簡上字第3號判決意旨參照），被
    告就此並未舉證以實其說，且被告自陳因為跟原告一直有金
    錢往來，所以押票在原告那裡等語(見本院卷第147頁)，被
    告押票之目的既係做為清償借款之擔保，倘如被告所辯未授
    權原告填載發票日，則系爭支票豈非屬無效票據，如何作為
    原告借款之擔保，是被告辯稱未授權原告填載發票日云云，
    實不可採，應以原告主張：被告有授權原告填載發票日等語
    為可採。再被告未清償借款，亦未依約給付利息，已成就原
    告填載系爭支票發票日之授權事由，原告依被告授權填載發
    票日，洵屬有據，系爭支票應屬有效票據，堪可認定。
　㈤復按在票據上簽名者，依票上所載文義負責；發票人應照支
    票文義擔保支票之支付；發票人、承兌人、背書人及其他票
    據債務人，對於執票人連帶負責；又執票人向支票債務人行
    使追索權時，得請求自為付款提示之日起之利息，如無約定
    利率者，依年利六釐計算，票據法第5條第1項、第126條、
    第144條準用第96條第1項、第133條分別定有明文。系爭支
    票為有效票據，已如前述，被告林崇信為系爭支票之發票人
    ，被告鄭侑婕為系爭支票之背書人，原告於110年7月5日提
    示，遭以存款不足為由退票不獲付款，有系爭支票及退票理
    由單可查(見支令卷第13、15頁)，故原告請求被告連帶給付
    票款1,000,000元，及自111年7月5日起，按週年利率6%計算
    之利息，洵屬有據。
四、綜上所述，原告據以提起本訴，請求被告連帶給付1,000,00
    0元，及自110年7月5日起至清償日止，按週年利率6%計算之
    利息，為有理由，應予准許。　　
五、本件係就民事訴訟法第427條訴訟適用簡易程序所為被告敗
    訴之判決，依同法第389條第1項第3款規定，應依職權宣告
    假執行，並依同法第392條第2項規定，依職權宣告被告如預
    供擔保，得免為假執行。
六、本件事證已臻明確，兩造其餘攻擊防禦方法及證據，核與判
    決之結果不生影響，爰不一一論列，併此敘明。
七、訴訟費用負擔之依據：民事訴訟法第78條、第85條第2項。
    本件訴訟費用額，依後附計算書確定如主文第2項所示金額
    。
中　　華　　民　　國　　111 　年　　9 　　月　　16　　日
                  臺北簡易庭  法  官  葉藍鸚
訴訟費用計算書
項　　    目               金　額（新臺幣）　　   備　註
第一審裁判費   　 　　     10,900元
合　　　　計　　　         10,900元
以上正本係照原本作成。
如不服本判決，應於判決送達後20日內向本庭提出上訴狀（須按
他造當事人之人數附繕本）。如委任律師提起上訴者，應一併繳
納上訴審裁判費。
中　　華　　民　　國　　111 　年　　9 　　月　　16　　日
                              書記官  翁嘉偉
附表：
編號 發票日期 付款人 金額 (新臺幣) 利息起算日 (提示日) 支票號碼 1 110年7月2日 華南銀行 瑞祥分行 1,000,000元 110年7月5日 HD0000000